【裁判字號】    99,審事聲,28
【裁判日期】    990317
【裁判案由】    依職權裁定確定訴訟費用額
【裁判全文】
臺灣臺北地方法院民事裁定            99年度審事聲字第28號
異  議  人  甲○○
上列異議人與丁○○、戊○○、戌○○間依職權徵收訴訟費用事
件，對於中華民國99年2月5日99年度審司他字第5號裁定聲明異
議，本院裁定如下：
    主  文
原裁定廢棄。
異議人與申○、庚○、己○、亥○○○、寅○○○、未○○、癸
○○、子○○、丑○○、卯○○、辰○○、午○○、巳○○、黃
○○○、宙○○、玄○○、宇○○、天○○、地○○、辛○○、
乙○○、丙○○、壬○○○、酉○○應向本院繳納訴訟費用新臺
幣貳萬陸仟玖佰捌拾元，及自本裁定送達之翌日起至清償日止，
按年息百分之五計算之利息。
    理  由
一、聲明異議意旨略以：伊依侵權行為或不當得利法律關係，選
    擇合併請求相對人丁○○、戊○○、戌○○返還無權占用坐
    落臺北市○○區○○段4小段23、24、28、30-2地號土地（
    下稱系爭23、24、28、30-2地號土地）之損害賠償或不當得
    利後，雖聲請就訴訟救助獲准，惟伊非前開民事事件之唯一
    原告，原裁定命伊負擔全額訴訟費用，顯有不當，應予廢棄
    等語。
二、按訴訟標的對於數人必須合一確定而應共同起訴，如其中一
    人或數人拒絕同為原告而無正當理由者，法院得依原告聲請
    ，以裁定命該未起訴之人於一定期間內追加為原告。逾期未
    追加者，視為已一同起訴。民事訴訟法第56條之1第1項定有
    明文。又經准予訴訟救助者，於終局判決確定或訴訟不經裁
    判而終結後，第一審受訴法院應依職權以裁定確定訴訟費用
    額，向應負擔訴訟費用之當事人徵收之；其因訴訟救助暫免
    而應由受救助人負擔之訴訟費用，並得向具保證書人為強制
    執行。民事訴訟法第114條第1項亦有明文。再所謂「以裁定
    確定之」，則係指法院已為訴訟費用之裁判，僅未確定其費
    用額而言，即訴訟費用之裁判中未確定其費用額之情形。是
    確定訴訟費用之裁定，僅在確定敗訴之當事人應負擔之訴訟
    費用數額。
三、經查：
  (一)異議人主張其為系爭23、24、28、30-2地號土地之其一公同
    共有人，相對人丁○○、戊○○、戌○○未徵得全體公同共
    有人同意，擅自占用上開土地，侵害其對上開土地之所有權
    ，於民國96年10月1日以其個人名義起訴，經本院以96年度
    訴字第7979號返還不當得利等事件受理在案。惟上開土地為
    繼承之遺產，在分割遺產前，各繼承人對於遺產全部為公同
    共有，異議人所提訴訟，對於共同繼承人申○、庚○、己○
    、亥○○○、寅○○○、未○○、癸○○、子○○、丑○○
    、卯○○、辰○○、午○○、巳○○、黃○○○、宙○○、
    玄○○、宇○○、天○○、地○○、辛○○、乙○○、丙○
    ○、壬○○○、酉○○（下稱申○等人），即屬必須合一確
    定而應共同起訴。本院乃依異議人追加申○等人為原告之聲
    請，於97年1月30日依民事訴訟法第56條之1第2項規定命申
    ○等人於文到10日內陳述意見，但申○等人逾期未為任何表
    示，本院爰於97年8月11日裁定命申○等人於裁定送達5日內
    追加為原告（見上開民事卷宗(一)第126頁），申○逾期仍未
    追加（見上開卷宗第171-172頁）等情，既經本院依職權調
    取96年度訴字第7979號民事卷宗查明，依民事訴訟法第56條
    之1第1項規定，申○等人自已視為一同起訴，申○等人與異
    議人同為上開民事事件之原告，堪予認定。
  (二)異議人於提起上開民事訴訟後，聲請訴訟救助獲准，異議人
    因而暫免預納訴訟費用，雖經本院調取98年度救字第114號
    查核無誤，上開民事事件經判決敗訴確定，且訴訟費用應由
    該事件之原告共同負擔，已有民事判決可稽，依民事訴訟法
    第85條第1項前段規定，自應由異議人與申○等人按其人數
    ，平均分擔訴訟費用（上開民事判決雖引用民事訴訟法第78
    條規定，然其判決主文諭知訴訟費用由原告負擔，自屬由全
    體原告共同負擔）。是以，上開民事事件支出之訴訟費用費
    新臺幣（下同）26,980元（測量費26,400元、謄本費580元
    ）應由異議人與申○等人按其人數平均分擔。原裁定命異議
    人如數繳納，且命其負擔自原裁定送達翌日起至清償日止，
    按年息5%計算之利息，尚有未洽。異議人之指摘，為有理由
    ，爰予以廢棄，並裁定如主文第2項所示。
四、據上論結，本件異議為有理由，依民事訴訟法第240條之4第
    3項，裁定如主文。
中    華    民    國    99    年    3     月    17    日
                  民事第六庭   法  官  許純芳
以上正本係照原本作成
如不服本裁定，應於送達後10日內向本院提出抗告狀，並繳納抗
告費新臺幣1,000元
中    華    民    國    99    年    3     月    17    日
                                書記官 陳怡君

司法院資訊處製作；財團法人民間司法改革基金會備份。
